【裁判字號】    90,重上更(三),200
【裁判日期】    920328
【裁判案由】    傷害致死
【裁判全文】
臺灣高等法院刑事判決                      九十年度重上更（三）字第二ＯＯ號
    上  訴  人
    即  被  告  己○○
    選任辯護人  游開雄
                南雪貞
右上訴人因傷害致死案件，不服台灣板橋地方法院八十三年度訴字第二二０四號，中
華民國八十四年三月三十日第一審判決（起訴案號：臺灣板橋地方法院檢察署八十三
年度偵字第四八二三號）提起上訴，經判決後，由最高法院第三次發回更審，本院判
決如左：
    主  文
原判決關於己○○部分撤銷。
己○○共同傷害人之身體，因而致人於死，處有期徒刑柒年參月。
    事  實
一、乙○○（前為李錦文，於民國八十年七月三十日始申請更名為乙○○，見卷附戶
    籍謄本，另行審結），其與己○○及林慶益（已於八十四年二月二十日死亡，經
    原審判決公訴不受理確定在案）三人均係王進吉之朋友，於八十三年二月十一日
    晚上二十三時許，在台北縣板橋市○○路六十五號日本料理店內飲酒，王進吉亦
    偕同其前妻甲○○及其朋友庚○○及汪嘉展二人在該店喝酒，至八十三年二月十
    二日凌晨二時許，因王進吉已不勝酒力而仍前去向隔壁桌之己○○、乙○○、林
    慶益等人敬酒，遭己○○、乙○○、林慶益等人勸阻，王進吉因而不悅，憤而拉
    扯己○○，進而發生爭吵，己○○、乙○○及林慶益三人竟基於故意傷害之共同
    犯意聯絡及行為分擔，且己○○、乙○○及林慶益三人於客觀上均能預見以拳頭
    毆打人之胸部，足以使人因而受傷，並因傷造成死亡之結果，而主觀上卻均未能
    預見，仍共同毆打王進吉之胸部等身體部位，致王進吉受有左胸外下緣有一個三
    ｘ三公分之瘀血、右後背近腰處有一條長二公分之擦傷、左手掌食指根部有一個
    ０．五ｘ０．四公分之擦傷，肺部出血。嗣經甲○○將王進吉拉開搭車離去，王
    進吉事後仍感胸部疼痛，而於八十三年二月十三日上午七時十六分許至馬偕紀念
    醫院就診，迨八十三年二月二十日晚上二十三時許，終因胸部之鈍傷致兩肺瀰漫
    性出血，送醫於八十三年二月二十一日凌晨零時四十五分許不治死亡。
二、案經台北縣警察局新店分局報請台灣板橋地方法院檢察署檢察官偵查起訴。
    理  由
一、訊據上訴人即被告己○○矢口否認上開共同傷害致死犯行，辯稱：當時伊未與王
    進吉吵架，伊有說改天再喝，死者不高興，說不給面子，就打桌子，並未動手打
    王進吉，伊不知王進吉如何死亡的云云；而同案乙○○亦辯稱：有於八十三年二
    月十一日晚上十一時有在板橋市○○路六十五號之日本料理店與己○○一起喝酒
    ，王進吉有來敬酒，但僅向死者說死者喝醉了，改天再喝，當時王進吉很不高興
    ，而拉己○○，但並沒有用拳頭打死者胸部，是經過幾十天後，才聽說王進吉死
    亡云云。
二、經查：
    １、被告己○○於警訊時供稱：八十三年二月十二日凌晨，王進吉與他二位朋友
        在板橋市○○路六十五號喝酒，我與乙○○、林慶益及戊○○四人在另一桌
        ，王進吉到我們這一桌要與我們一起喝酒，因王進吉喝差不多醉，大家都勸
        他不要再喝了，沒想到他認為我們是看不起他，就開口罵三字經，大家不理
        他，他就對我拉拉扯扯的，拉著不放，於是乙○○、林慶益就要將他拉開，
        王進吉那兩位朋友也上前幫忙拉開，拉扯之間撞來撞去，王進吉也摔了好幾
        下，好不容易王進吉在他二位朋友及他前妻共同拉開坐計程車離去等語（詳
        偵查卷第四頁）。
    ２、同案被告林慶益於警訊時供稱：王進吉要與我們一起喝酒，我們看他醉薰薰
        ，就不想和他喝酒，於是他不高興，說我們看不起他，破口大罵三字經，且
        拉著己○○不放，所以我與乙○○就勸他放開，王進吉二位朋友也一起來幫
        忙拉開，王進吉在拉扯之間摔了好幾次，好不容易王進吉被他朋友及前妻拉
        開坐計程車離開等語（詳偵查卷第八頁）
    ３、同案被告乙○○於警訊時供稱：當時我與林慶益、己○○及戊○○到板橋市
        莒光號六五號吃料理時，適王進吉與他兩位朋友及他前妻也在另一桌喝酒，
        當時王進吉喝得醉薰薰，看到我們就要過來與我們一起喝酒，我們勸他不要
        喝，結果他馬上發牌氣，並口出三字經，拉著己○○扯來扯去，我們便去勸
        開他，大家拉扯之間摔來摔去，好不容易拉開，當時發生拉扯有我、己○○
        、林慶益及王進吉和他二位朋友，但沒有毆打他等語（詳偵查卷第六頁）。
        故由被告己○○、乙○○及林慶益警訊之供述可知，當時被告己○○係與乙
        ○○與林慶益及戊○○是同一桌喝酒，而死者王進吉則與他前妻甲○○及另
        二名友人在另一桌喝酒，從而被告己○○於本院調查時改稱：甲○○於打架
        時根本不在場一詞，顯不足採。
    ４、在場目擊證人甲○○於警訊時指述稱：八十三年二月十二日凌晨二時許，在
        板橋市○○路王進吉被人毆打，當時伊在場，因為王進吉賭博贏錢，說話傷
        害對方，至被對方三人圍毆，王進吉朋友就叫計程車讓我們先走等語（詳相
        字卷第五頁背面），於偵查中指述稱：王進吉被打時，伊在現場，是己○○
        、林慶益及乙○○三人用拳頭打王進吉，不知為何就打王進吉，打一打後，
        我和王進吉坐計程車先走，他頭部受傷流一點血，並不嚴重，但後來他說很
        難過，我叫他去驗傷等語（詳偵查卷第二九頁），於原審證述稱：那天我與
        王進吉及庚○○與另一朋友吃飯要出來，碰到己○○及林慶益，王進吉說要
        找己○○較酒，林慶益將王進吉架開，不知為何就打起來，場面很混亂，我
        有看見己○○、林慶益及乙○○動手打王進吉，王進吉朋友還有我就趕快將
        王進吉拉開，我與王進吉坐計程車先走，隔天我們去馬偕醫院，醫生說還正
        常，但王說他胸口還很痛，被打後王進吉一直說他胸部疼痛等語（詳原審卷
        第八一頁），後於本院上訴審證稱：是他們先動手，開始是王進吉與己○○
        ，後來大家都打王進吉一人，都用拳頭打了十幾分鐘，沒有用鈍器，都是用
        拳頭等語（詳上訴卷第三五頁背面、第六二頁），於本院更（三）審調查時
        證稱：王進吉先在料理店旁與己○○玩牌九，後來我和王進吉及他朋友一起
        吃飯，我們有喝酒，我們尚未離開之際，被告等人進店裡吃飯，王進吉過去
        敬酒，己○○說王進吉贏錢還過來臭屁，於是他們就和我先生打起來，被告
        三人均有動手，己○○是先動手的人等語（詳九十年十一月二十八日訊問筆
        錄），故證人甲○○先後一再指述被告己○○、乙○○及林慶益均有動手毆
        打王進吉無誤，且王進吉即感胸部疼痛，並至馬偕紀念醫院就診，其後幾天
        仍覺胸口悶，迨八十三年二月二十日再度因胸部疼痛送新店市耕辛醫院急救
        不治死亡等情，亦據證人甲○○指述綦詳，核與證人王阿玉於警訊時證稱：
        伊是王進吉姑姑，王進吉於八十三年二月二十日晚上十一時許，在新店市○
        ○路一一一號二樓伊住處因身體不適而送醫，於八十三年二月二十一日凌晨
        零時四十五分許死亡，王進吉是八十三年二月十九日下午一時許到伊家，當
        時他聲稱身體胸部很痛，他有說於八十三年二月十二日凌晨二時許被三人毆
        打而導致胸部疼痛等語（詳相字卷第七、八頁）相符，顯見王進吉被打後即
        一直感覺胸部疲痛無疑。
    ５、再當時與王進吉一起在場喝酒之證人庚○○於原審及本院上訴審所證：伊當
        時與王進吉、汪嘉展及他太太在那邊吃飯，當時伊喝了很多酒，醉到不知發
        生何事，只知很多人在那邊打架，當時是打架不是吵架等語（見原審卷第一
        Ｏ八頁、本院上訴卷第四六頁）；後於本院調查時結證稱：當時有喝醉，僅
        能記得死者過去敬酒，是死者要敬酒的人旁邊的友人先動手的，因死者要敬
        酒的那些人，我都不認識，所以我沒辦法指認，但甲○○從頭到尾都在場等
        語（詳本院九十一年十二月三十日訊問筆錄），顯見與王進吉一起喝酒的庚
        ○○亦一再證述：當時確有打架，並不是僅將王進吉架開之動作甚明。
    ６、另一與王進吉一起在場喝酒的證人汪嘉展於本院調查時結證稱：當時與王進
        吉、王進吉妻子及庚○○一起在場喝酒，當時我們要走，我站在門口，死者
        過去打招呼，他們說什麼我不清楚，接著對方動手打死者，對方一群人圍毆
        死者，我們就趕快帶死者離開現場，因為跟對方不認識，而且事隔那麼久，
        無法指認等語（詳本院九十二年一月二日訊問筆錄），按被告己○○、乙○
        ○及林慶益於警訊時均一致供述：死者與其前妻及另二名友人一起喝酒等語
        ，而證人庚○○及汪嘉展亦一致證稱：有與王進吉及其妻一起喝酒等語，堪
        認當時與王進吉一起喝酒的友友即為庚○○與汪嘉展無誤，從而證人庚○○
        及汪嘉展所證述「對方先動手打死者」一節與證人甲○○證詞相符，因證人
        庚○○及汪嘉展與被告等人不相識，且時隔多年，無法指認是何人動手，顯
        與常情相符，惟證人甲○○與被告等人相識，且當時與被告等人一起在場者
        尚有戊○○，證人甲○○從未指述戊○○有動手毆打王進吉，自堪可認定證
        人甲○○所證述被告己○○與林慶致、乙○○均有動手毆打王進吉一詞為可
        採信，並無誣陷被告之可能，至被告己○○於本院聲請詰問證人庚○○及汪
        嘉展，本院認證人庚○○及汪嘉展僅證述當時有人打王進吉，但並未指述是
        何人動手，證人庚○○及汪嘉展證述甚為明確、簡單，並無任何不清楚需要
        再予詰問之必要，附此敘明。
    ７、被害人王進吉於被打後因胸部仍感疼痛，乃於八十三年二月十三日上午七時
        十六分許至馬偕紀念醫院就診，當時顏面有多處擦傷及一公分裂傷，並於就
        診時向醫師主訴其受傷原因為被打，有馬偕紀念醫院八十三年十二月二日馬
        院醫急字第八三一六二Ｏ號函及所檢附急診病歷一份附卷可稽（詳原審卷第
        八八、八九頁），顯見被害人於八十三年二月十三日就醫前確有被人打傷之
        事發生，否則被害人顏面不會有多處擦傷，亦不會向醫院陳述「被打」，再
        被害人就醫後馬偕紀念醫院醫生，曾對被害人照胸部Ｘ光，此有馬偕紀念醫
        院九十一年十二月二十六日函附於本院卷可證，顯見被害人當時有指述胸部
        疼痛甚明，否則醫生豈會對被害人照胸部Ｘ光？再被害人王進吉被毆後，在
        外傷觀察有左胸外下緣有一個三ｘ三公分之瘀血、右後背近腰處有一條長二
        公分之擦傷、左手掌食指根部有一個Ｏ．五ｘＯ．四公分之擦傷，在內臟觀
        察在左側第十肋間有三Ｘ二公分之皮下出血，翻開頭皮在右上額頂部有四Ｘ
        三公分之頭皮下出血，左右兩側胸腔內各有約五十西西之血樣性液體，兩肺
        有明顯之纖維蛋白元性及纖維性之粘連，有明顯之堅實化，切面呈明顯之肺
        出血，肺動脈內無血栓塊，經解剖屍體送鑑結果，認係兩肺瀰漫性出血，併
        有局部之微小膿腫形成，和胸部之鈍傷有相關聯，此有台灣高等法院檢察署
        法醫中心鑑定書（八三高檢醫鑑字第０八九號，詳相字第三四至四十頁）附
        卷可稽。另被害人王進吉屍體解剖後，發現有瀰漫性肺部出血併有兩側胸腔
        內各有五０西西之血樣性液體，以及肺臟表面明顯之纖維蛋白元性及纖維性
        粘連，顯示被害人兩肺均有明顯之出血性病變，加上被害人之肺臟實質部有
        多處不規則性之出血斑塊及形成局部之微細膿腫，顯示兩肺有堅實化之出血
        性病灶，而且已有一段時間，由組織病理學上之觀察，被害人兩肺並無潛在
        或新近感染肺炎、血栓、血管炎或血管性病變，也沒有血鐵素之沈著，因此
        ，不能完全排除因鈍力外傷所造成之急性肺部損傷而導致兩肺瀰漫性肺出血
        之可能性，此有臺灣高等法院檢察署八十四年八月十九日檢義醫字第一０三
        五九號函在卷可按（見本院上訴卷第七三、七四頁），雖卷附馬偕紀念醫院
        八十四年八月二日馬院醫急字第八四一０九一號函載略以：八十三年二月十
        三日患者（指王進吉）就診於本院急診外科就醫，當時胸部Ｘ光檢查報告正
        常云云（詳上訴卷第六九頁），惟本院函請馬偕醫院檢送王進吉於八十三年
        二月十三日就醫時所照胸部Ｘ光片請解剖王進吉屍體之鑑定人吳木榮鑑定，
        其結證稱：胸部Ｘ光片只能看出有無骨折、骨頭有無斷裂，還有大量出血，
        也可以看得出來，若是小量出血，必須要有聚集到相當多的血塊才能看得出
        來，就本件Ｘ光片看來，死者在就醫時，其兩側肋骨沒有斷裂，也沒有大量
        出血，若是小量出血就看不出來了等語（詳本院九十二年三月五日訊問筆錄
        ），顯見被告王進吉於八十三年二月十三日就醫時，胸部沒有骨折、肺部亦
        無大量出血，致於有無小量出血，於事發不久，因血塊聚集不夠大，致無法
        判斷，從而王進吉就醫時胸部Ｘ光檢查報告正常，即不能代表王進吉胸部並
        無小量出血之可能，再由被害人王進吉兩肺多處不規則之出血斑及形成局部
        微細膿腫之解剖發現，其形成之時間應在事故發生兩、三天後，漸漸明顯而
        日趨嚴重，故在事發後不久時之馬偕醫院所做之胸部Ｘ光檢查可為正常，但
        往後數日因病人仍有持續性之胸痛，而且有飲酒、吸食安非他命及海洛因等
        不良藥物麻醉之加重因素（依前揭鑑定書關於「毒物學檢查」一欄所載，被
        害人血液含嗎啡、可待因；胃內容物含酒精、嗎啡、可待因；尿液含嗎啡、
        可待因成份），致使肺部病情於不知不覺中日漸加重，終於導致兩肺之瀰漫
        性出血致死，綜觀被害人整個死亡之過程，與被害人被毆之時間可以相符，
        就病理學觀點而言是有可能；又依前揭鑑定書關於「外傷之觀察」一欄，記
        載：「在其左胸外側下緣有一個三Ｘ三公分之瘀血，在其右後背近腰處有一
        條長二公分之擦傷」，此部分之傷痕，係胸部毆傷之新舊雜陳傷痕，屬鈍力
        性傷害，可以符合被害人被毆傷後之傷痕，至所謂胸部鈍力性傷害，係指廣
        義之胸部外力傷害，並非單純表皮傷害，尚包括胸部內臟組織之傷害而言，
        並不一定與表皮之傷害有絕對正比關係，亦有台灣高等法院檢察署八十六年
        二月十四日檢仁醫字第一四一七號函附卷可考（見上訴卷第二十七頁），雖
        上開二函述中，僅就病理學觀點為分析推衍，認「不能完全排除因鈍力外傷
        所造成之急性肺部損傷而導致兩肺瀰漫性肺出血之可能性」及「綜觀被害人
        整個死亡之過程，與被害人被毆之時間可以相符，就病理學觀點而言是有可
        能」，未能明確就被告等之毆擊與被害人之死因間之關係予以認定，然依被
        害人被毆後即感胸部疼痛，赴馬偕紀念醫院就診時仍主訴其受傷原因為被打
        ，被毆後留有左胸外下緣有一個三Ｘ三公分之瘀血，經解剖後，發現有瀰漫
        性肺部出血併有兩側胸腔內各有五０西西之血樣性液體，以及肺臟表面明顯
        之纖維蛋白元性及纖維性粘連，肺臟實質部有多處不規則性之出血斑塊及形
        成局部之微細膿腫，顯示兩肺有堅實化之出血性病灶，況鑑定人吳木榮於本
        院調查時結證稱：死者被打時有穿衣服，所以表面表皮沒有傷，但有內傷，
        死者就算當時照Ｘ光，不一定照得出來，瀰漫性出血是指死者的兩肺肺泡整
        個都有出血狀況，若傷者被打後傷勢日趨嚴重會有這種現象，或是傷者的肺
        部血管有問題也會有這種情形，但我在死者身上並未發現他肺部血管有問題
        ，本案例我們是用排除法排除二到七的可能，只剩第八項鈍力外傷最有可能
        ，至於死者肺部出血，有點發炎化膿與第一項「感染表現」並不相同，本案
        差不多一到兩個星期的時間受到鈍力傷，受到鈍力傷而不去治療，就會有這
        種情形，一般新傷是紅的，舊傷是泛黃色的，所謂新舊雜陳傷，是指一個傷
        ，不是指兩個傷，死者的傷口，中間較紅，旁邊已泛黃，他的傷應是二至三
        天才會泛黃，有可能是原本很大的傷口，因為時間已久，有些地方仍然泛紅
        ，有續發性出血的狀況，這個傷最少是二到三天，死者解剖時，我在場，確
        有新舊雜陳的傷，在鑑定書上有提到三Ｘ三公分的瘀傷，只是沒有特別提到
        是新舊雜陳的傷，我所說的新舊雜陳的傷是一個舊傷接續的病變，而不是有
        舊傷又有新傷等語（詳本院九十年十二月十三日訊問筆錄），鑑定人吳木榮
        就所謂「新舊雜陳」傷，已明白表示為一個舊傷，只是傷口中間有續發性出
        血狀況，而傷口旁邊至少有二、三天才會泛黃，核與被告於被打後二天就醫
        時尚未發現有大量出血，惟因有少量出血，持續十餘天終致兩肺瀰漫性出血
        致死相符，此外，並無證據證明被害人於八十三年二月十一日案發前後有被
        毆情事，本院依上開解剖顯示之情形及組織病理學分析，認被害人確係被告
        等毆擊其胸部致傷及肺部，終導致兩肺之瀰漫性出血致死，且被害人左胸外
        下緣有一個三Ｘ三公分之瘀血，亦無證據證明被害人先前有受胸部之傷害，
        自應係因本件胸部被毆傷所產生之傷痕，而台灣高等法院檢察署法醫中心鑑
        定書亦僅在「外傷之觀察」一欄，記載：「在其左胸外側下緣有一個三Ｘ三
        公分之瘀血，在其右後背近腰處有一條長二公分之擦傷」（見相字第一八四
        號相驗卷第三十六頁），另依前揭鑑定書關於「毒物學檢查」一欄所載，被
        害人血液含嗎啡、可待因；胃內容物含酒精、嗎啡、可待因；尿液含嗎啡、
        可待因成份，被害人可能有飲酒、吸食安非他命及海洛因等不良藥物行為，
        又被害人雖有疑似三尖瓣閉鎖不全之心臟病 (同上開鑑定書)，證人甲○○
        於本院更二審調查時亦證稱被害人曾因心臟病開刀，惟依上開鑑定結果，被
        害人主要死因，係兩肺瀰漫性出血，併有局部之微小膿腫形成，和胸部之鈍
        傷有相關聯，應與被害人飲酒、吸用毒品及心臟舊疾有無復發無直接關連，
        足見被告等之傷害行為與被害人之死亡結果，有相當因果關係，灼然明甚，
        至於被告己○○於本院調查時主張查明被害人王進吉就醫時診斷書上所記載
        「身體有多處挫傷」是指身體哪個部位一節，因本案王進吉是因胸部挫傷致
        死，且死後驗屍時亦在其左胸外側下緣發現有一個三Ｘ三公分之瘀血，在其
        右後背近腰處發現有一條長二公分之擦傷」，顯見被告胸部確實受有挫傷無
        誤，致於被告身體其他部位尚有挫傷，與被告死亡間，並無相當因果關係，
        本院認自無查證之必要，另被告己○○聲請傳喚被害人就醫時之醫生丙○○
        藉以查明被害人就醫之傷勢，惟被害人就醫時所照胸部Ｘ光片，尚未能發現
        被害人肺部有大量出血，已如前述，而依馬偕醫院所檢送之病歷，僅記載被
        害人有多處挫傷，惟未詳細載明何處挫傷，關於被害人除胸部外，尚有何處
        挫傷一節，本院認無查證之必要，已如前述，至於被害人胸部有挫傷一節，
        於被害人死後解剖時已經發覺，況本案事發迄今已近十年，丙○○為執業醫
        生，診查病患無數，就近十年前診查之病患，病情如何，當無法記憶，況本
        案被告胸部確有挫傷，而肺部瀰漫性小出血之初期，Ｘ光亦無從發現，業據
        解剖屍體之鑑定人吳木榮結証如前，述是本院認並無再予傳喚丙○○醫生查
        明被害人就醫時病情之必要，均併予說明。
    ８、至證人游宗憲於原審法院審理時證稱：被害人王進吉曾於死亡前之去年農曆
        年除夕在台北縣板橋市○○路一六七號三樓之金豪客ＫＴＶ酒店喝酒摔到，
        當時其頭部腫很大等語（詳原審卷第一二一頁），充其量僅足證明被害人王
        進吉有跌倒受傷之情事，且傷在頭部，惟本案被害人之致命傷非在頭部，故
        證人游宗憲的證述，與本案無關。
    ９、另證人丁○○於原審結證稱：當時伊與戊○○一起去莒光路六五號喝酒，有
        注意王進吉很大聲講話，但並未看見王進吉與被告三人打架等語（詳原審卷
        第七二頁），證人丁○○並於本院調查時結證稱：是跟王進吉及他太太一起
        喝酒，後來又來一個人我不認識，我們準備結帳要離開店裡時，我跟王某妻
        子去叫計程車，那時被告等人正要進來，王某就說要跟他們去打招呼，我叫
        車時在外面聽到打桌子的聲音，我就過去店裡把王某帶出來，沒有打架等語
        （詳本院卷九十年十月二十二日訊問筆錄），證人黃家祥於原審結證稱：那
        天沒有在料理店吃飯，我是要去買東西，看見王進吉在話很大聲，王進吉要
        找己○○較酒，己○○向王進吉說王進吉喝醉了，改天再喝，我看見林慶益
        將王進吉扶出來門口，並未見他們打架等語（詳原審卷第八一頁背面），於
        本院調查時結證稱：只知道王某很大聲的敬酒，對方說你喝醉了，趕快回去
        ，有聽到酒杯掉在地上的聲音，然後看到丁○○及林慶益將王某扶出來，王
        某太太都一直在門外等語（詳本院九十年十月二十二日訊問筆錄），按被告
        己○○及同案被告乙○○、林慶益於警訊時已一致供稱：當時是他們三人與
        戊○○一起喝酒一節，則證人丁○○竟稱當時亦在場與戊○○一同喝酒云云
        ，顯與被告己○○、乙○○、林慶益於警訊時之供述不符，而證人黃家祥所
        稱：見林慶益與丁○○將王進吉扶出云云，因丁○○於喝酒時顯不在場，又
        豈可能與林慶益持王進吉出來？故證人丁○○與黃家祥之證述，顯與事實不
        符，並不可採，至被告聲請再訊問丁○○一節，本院已為訊問，自無再予傳
        訊之必要，至證人戊○○於本院上訴審結證稱：當時伊在場與被告二人同桌
        喝酒，王進吉在別桌喝酒，王進吉後來有過來敬酒，有聽到己○○向王進吉
        說喝醉了，後我去上廁所，出來時沒有看到己○○、乙○○用手打王進吉胸
        部等語（詳上訴卷第八五頁背面），於本院調查時結證稱：我在門口與王進
        吉、丁○○等人擦身而過，我到店裡先去上廁所，進去一、二分鐘，就聽到
        外面有玻璃被打破的聲音，出來後就看到邱某跟另一人扶王某出去（詳本院
        卷九十年十月二十二日訊問筆錄），按證人戊○○既已證述當時去上廁所，
        則就現場發生何事，並未目睹，其證述，自與本案無關，至證人游聖祥於本
        院前審到庭證述：二月十一日未在場，二月十五日與王進吉一起喝酒，王進
        吉身體與平常一樣等語；另證人李伯濟亦到庭證述：吵架當時未在場，二月
        十五日與王進吉喝酒，王某身體好，未言被打等語 (見本院上訴卷第三五頁
        正面），按二月十一日案發當天，證人游聖祥及李伯濟既不在現場目睹，嗣
        後縱有與王進吉相聚，王進吉未提及二月十一日打架之事，並無怪異之事，
        自不能僅因未聽王進吉提到被打之事，即認被告二人未毆打王進吉，被告二
        人未毆打王進吉之有利證明。是被告二人所辯：當時並未吵架，並未毆打王
        進吉云云，即不可採。至證人甲○○於警訊及本院前審中證稱被告等係以拳
        頭打沒用鈍器，而於本院更二審及更三審調查時改稱被告等以椅子、酒瓶、
        杯子砸王進吉，並稱時隔五年，當時未一一提及云云 (見本院更二審卷第二
        一至二二頁），及證人庚○○於本院調查時證稱：
        有拿椅子、酒瓶打被害人云云，對於被告等毆打之方法前後證述或有不一，
        惟對於被告等確有毆打王進吉之陳述則同一，依證人甲○○於警訊中之供述
        ，及證人庚○○於原審之證述因距案發時之時點較近，記憶猶新，自與事實
        較吻合而堪採信，附此敘明。
  １０、綜上所述，依上開解剖顯示之情形及組織病理學分析，被害人應係受被告等
        毆擊其胸部致傷及肺部，終導致兩肺之瀰漫性出血致死，被告等所辯上情，
        無非卸責之詞，委無可採。本件事證明確，被告等之犯行堪以認定。
三、按以拳頭毆打人之胸部，足以使人受傷，在客觀情形上應為被告等所能認識，又
    被告等共同以拳頭毆打被害人王進吉之胸部，致其受傷，並因傷致死，被告等對
    此結果，在客觀情形上自有預見之可能性，惟其等主觀上竟未能預見仍共同毆打
    王進吉，核被告己○○所為，係犯刑法第二百七十七條第二項前段之傷害致死罪
    。被告己○○與乙○○與林慶益間有犯意聯絡及行為分擔，應論以共同正犯，原
    審據以論科，固非無見，惟原判決對於被告等部分之傷害行為，究竟造成如何之
    傷害結果，未予認定，並於事實欄予以記載，尚有未洽。被告提起上訴，否認犯
    罪，雖無理由，惟原判決此部分既有可議，自應由本院就被告己○○部分撤銷改
    判。爰審酌被告與被害人原係朋友，僅因細故竟共同毆打被害人，因而致被害人
    死亡、未賠償被害人家屬等一切情狀，量處如主文所示之刑，以示懲儆。
據上論斷，應依刑事訴訟法第三百六十九條第一項前段、第三百六十四條、第二百九
十九條第一項前段、刑法第二十八條、第二百七十七條第二項前段判決如主文。
本案經檢察官吳國南到庭執行職務。
中      華      民      國    九十二     年      三       月    二十八   日
                            台灣高等法院刑事第十八庭
                                審判長法  官  吳      敦
                                      法  官  吳  明  峰
                                      法  官  劉  慧  芬
右正本證明與原本無異。
如不服本判決，應於收受送達後十日內向本院提出上訴書狀，其未敘述上訴之理由者
並得於提起上訴後十日內向本院補提理由書（均須按他造當事人之人數附繕本）。
                                      書記官  鎖  瑞  嶺
中      華      民      國    九十二    年      三      月    二十八    日
附註：本案論罪科刑法條全文
刑法第二百七十七條第二項：
傷害人之身體或健康者，處三年以下有期徒刑，拘役或一千元以下罰金。
犯前項之罪，因而致人於死者，處無期徒刑或七年以上有期徒刑，致重傷者，處三年
以上、十年以下有期徒刑。


司法院資訊處製作；財團法人民間司法改革基金會備份。
